---
title : "Exploration des données"
author : "Clémentine"
date : "02/02/2023"
output: github_document
---

## 0. Préparation

```{r setup, include=FALSE}
knitr::opts_knit$set(root.dir = "../")
```

```{r, library, include=FALSE}
# Library loading
library(sf)
library(mapview)
library(dplyr)
library(ggplot2)
library(lme4)
library(lubridate)
library(glmmTMB)
```

## 1. Les données

### 1.1. Les espèces

```{r, include = FALSE}
tree_sp <- read.csv("data/Tree_sp.csv", sep = ",", encoding = "UTF-8",
    header = TRUE, check.names = FALSE)
# supprimer les espaces inutiles
tree_sp$code <- gsub(" ", "", tree_sp$code)

# mettre les bonnes classes pour les colonnes
# character, character character factor factor bouleen
tree_sp$zone <- as.factor(tree_sp$zone)
tree_sp$type <- as.factor(tree_sp$type)

# commercial en bouleen
tree_sp$commerciale <- ifelse(tree_sp$commerciale == " TRUE", TRUE, FALSE)
```

```{r}
head(tree_sp)
```

Légendes :

`*` Espèces exotiques envahissante

** Espèces méridionales dont l'aire de répartition a atteint le Québec

*** Espèce vulnérable indigène

### 1.4. Les données des placettes-échantillons

```{r, import data, include = FALSE}
# Import data
pep_mes_xy <- st_read("data/PEP_GPKG/PEP.gpkg",
    layer = "vue_pe_placette_mes")
placette <- st_read("data/PEP_GPKG/PEP.gpkg",
    layer = "placette")
tree_mes_xy <- st_read("data/PEP_GPKG/PEP.gpkg",
    layer = "vue_pe_dendro_arbres")
sap_xy <- st_read("data/PEP_GPKG/PEP.gpkg",
    layer = "vue_pe_dendro_gaules")
seedling_xy <- st_read("data/PEP_GPKG/PEP.gpkg",
    layer = "vue_pe_station_semis")
pep_soil_xy <- st_read("data/PEP_GPKG/PEP.gpkg",
    layer = "vue_pe_station_sol")
pee_ori_sond = st_read("data/PEP_GPKG/PEP.gpkg",
        layer = "pee_ori_sond")
# Encoding for french characters (UTF8 correction)
pep_pe <- st_read("data/PEP_GPKG/PEP.gpkg", layer = "station_pe")
for (col in colnames(pep_pe)){
  if (is.character(pep_pe[[col]])) {
    Encoding(pep_pe[[col]]) <- "UTF-8"
  }
}
```

data : sap_xy (données sur les gaules)

colonnes : 

- "id_pe" : identifiant de la parcelle
- "no_mes" : numéro de la mesure
- "id_pe_mes" : identifiant de la parcelle et de la mesure
- "essence" : essence de l'arbre
- "cl_dhp" : classe des diamètres à hauteur de poitrine
- "nb_tige" : nombre de tiges
- "tige_ha" : nombre de tige à l'hectare
- "st_ha" : surface terrière à l'hectare
- "geom" : coordonnées géographiques

data : pep_mes_xy (données sur les placettes, dates et coordonnées)

colonnes : 

- "id_pe" : identifiant de la parcelle
- "no_mes" : numéro de la mesure
- "id_pe_mes" : identifiant de la parcelle et de la mesure
- "version" : version de type de la mesure
- "dimension" : dimension de la placette
- "no_prj_mes" : numéro du projet de la mesure
- "date_sond" : date de la mesure
- "statut_mes" : statut de la placette lors de la mesure
- "ver_pep" : version des données de la placette
- "geom" : coordonnées de la placette

data : tree_mes_xy (données sur les arbres)

colonnes : 

- "id_pe" : identifiant de la parcelle
- "no_mes" : numéro de la mesure
- "id_pe_mes" : identifiant de la parcelle et de la mesure
- "no_arbre" : numéro de l'arbre
- "id_arbre" : identifiant de placette échantillon et numero de l'arbre
- "id_arb_mes" : identifiant de placette de l'arbre et de la mesure
- "etat" : état de l'arbre
- "essence" : essence de l'arbre
- "in_ess_nc" : indicateur d'essence non conforme
- "dhp" : diamètre à hauteur de poitrine
- "dhp_nc" : indicateur de diamètre non conforme
- "in_1410" : indicateur de présence dans la placette de 14.10 m de rayon
- "caus_defol" : cause de la défoliation
- "defol_min" : Pourcentage de défoliation minimal de l'essence résineuse
- "defol_max" : Pourcentage de défoliation maximal de l'essence résineuse
- "cl_qual" : classe de qualité
- "defautbas" : défaut au bas de la tige (0 à 5m)
- "defauthaut" : défaut haut de la tige (au dessus de 5m)
- "defaut" : défaut de la tige
- "hauteurdef" : hauteur du défaut
- "dic" : Défaut indicateur de carie établi selon le "Guide des 
défauts externes et des indices de la carie dans les arbres"
- "in_dic_obs" : indicateur d'un défaut indicateur de carie observé 
- "hauteurdic" : Hauteur du défaut indicateur de carie (m)
- "prio_recol" : priorité de la récolte
- "ensoleil" : classe d''ensoleillement
- "etage_arb" : étage de l'arbre
- "stade_degr" : stade de dégradation
- "tige_ha" : nombre de tiges à l'hectare
- "st_tige" : surface terrière de la tige (cm2)
- "st_ha" : surface terrière à l'hectare (m2/ha)
- "haut_esti" : hauteur estimée de la tige (dm)
- "vmb_tige" : volume moyen brut de la tige (m3)
- "vmb_ha" : volume moyen brut à l'hectare (m3/ha)
- "geom" : coordonnées de la placette

## 2. Mise en forme et graphes d'exploration rapide des données

### Distribution des espèces (en quantité)

```{r}
ggplot(tree_mes_xy) +
    geom_bar(aes(x = essence))
```

#### Nombre de mesure par parcelle

```{r}
# nombre de mesures par parcelle
ggplot(pep_mes_xy %>%
            group_by(id_pe) %>%
            summarise(n_mes = n_distinct(no_mes))) +
    geom_bar(aes(x = n_mes)) +
    labs(title = "Nombre de mesures par parcelle",
        x = "Nombre de mesures",
        y = "Nombre de parcelles")
```

## 3. Etude sur les gaules numérotées

### 3.1 Récupération des gaules numérotées

Dans chaque parcelle il est recommandé de récupérer 3 gaules de chaque espèce
commerciale, qui représentent la régénération en cours.
Pour les récupérer je prends les arbres dont le diamètre à hauteur de poitrine
est inférieur à 90mm.
Dans le tableau gaules_num.

Il y a beaucoup de dhp = NA, je ne sais pas pourquoi. (à regarder de plus près)
Aussi sans placettes

Q_mh : pourquoi y-a-t-il des lignes sans placette ?

```{r}
# récupérer les arbres en dessous de dhp < 90mm dans tree_mes
# filter les placettes na
gaules_num <- tree_mes_xy[tree_mes_xy$dhp < 90, ] %>%
                        filter(! is.na(id_pe))
```

On a 67 734 gaules numérotées dans tree_mes

### 3.2 Observation des gaules numérotés (où sont-elles, quelles espèces, etc.)

```{r}
# nombre de parcelles avex x gaules numérotées
# ! pas forcéments différentes
gaules_num <- gaules_num
ggplot(data.frame(table(table(gaules_num$id_pe)))) +
    geom_bar(aes(x = Var1, y = Freq), stat = "identity") +
    labs(title = "Nombre de parcelles avec x gaules numérotées",
        x = "Nombre de gaules numérotées",
        y = "Nombre de parcelles")
```

```{r}
# nombre de gaules uniques numérotées par espèce
esp_gaule_temoin <- gaules_num %>%
                        data.frame() %>%
                        ungroup() %>%
                        group_by(essence) %>%
                        summarize(nb_arbre = length(unique(id_arbre))) %>%
mutate(sp_type =
        ifelse(essence %in%
            tree_sp[which(tree_sp$commerciale & tree_sp$type == " Resineux"),
            "code"], "res_com",
        ifelse(essence %in%
            tree_sp[which(tree_sp$commerciale & tree_sp$type == " Feuillus"),
                "code"], "feu_com",
        ifelse(essence %in%
            tree_sp[which(!tree_sp$commerciale & tree_sp$type == " Feuillus"),
                "code"], "feu_ncom",
        "autre"))))

ggplot(esp_gaule_temoin) +
    geom_bar(aes(x = essence, y = nb_arbre, fill = sp_type),
        stat = "identity") +
    labs(title = "Nombre de gaules uniques numérotées par espèce",
        x = "Espèce",
        y = "Nombre de gaules unique numérotés")

```

```{r}
# nombre retrouvé plusieurs fois à l'état de gaule
table(table(gaules_num$id_arbre))
```

Récupération des données sur les gaules numérotées 
au stade de gaule et au delà du recrutement

```{r}
# liste des id_arbre des gaules numérotées
id_arbre_gaule <- unique(gaules_num$id_arbre)
# sample de 100 gaules
id_arbre_gaule_sample <- sample(id_arbre_gaule, 100)
# récupérer les données de ces gaules
tree_mes_gaule_sample <- tree_mes_xy %>%
                            filter(id_arbre %in% id_arbre_gaule_sample)
# observer leur état dans le temps
# pour chaque numéro de mesures  : recuperer l'état de la gaule
etat_gaule <- tree_mes_gaule_sample %>%
                group_by(id_arbre, no_mes, essence) %>%
                summarize(etat = etat, dhp = dhp)
# Plot
ggplot(etat_gaule) +
    geom_line(aes(x = no_mes, y = dhp, group = id_arbre, color = essence)) +
    guides(color = FALSE)
```

Q_mh : est ce que GA c est gaule mais une erreur ? et ça devrait être NA ? 
Je n en ai pas l impression ressemble plus à GM

## 4. Observation de la croissance

### 4.1 Calcul de la croissance pour les gaules numérotées

```{r}
# Ajout des dates de mesures aux données des gaules numérotées
grouped_data <- merge(data.frame(gaules_num),
                      data.frame(pep_mes_xy %>%
                        select(id_pe_mes, date_sond))) %>%
                        group_by(id_arbre)
# Calculate the difference between consecutive measures for
# each individual and species
deltas <- grouped_data %>%
    mutate(mesure_suivante = lead(dhp),
         delta = mesure_suivante - dhp,
         date_suivante = lead(date_sond),
         deltaT = as.numeric(difftime(date_suivante,
            date_sond, units = "days") / 365.25))
# Select the columns with the information we need
result <- deltas %>%
  select(essence, dhp, mesure_suivante, delta, deltaT)
# Remove the rows with missing values
# (to keep the values where there are two consecutive measures)
result <- na.omit(result)
```

```{r}
# Plot croissance : delta/deltaT en fonction de dhp
ggplot(result) +
    geom_point(aes(x = dhp, y = delta / deltaT, color = essence)) +
    geom_smooth(aes(x = dhp, y = delta / deltaT, color = essence),
        method = "lm", se = FALSE) +
    labs(title = "Croissance des gaules numérotées",
        x = "Diamètre à hauteur de poitrine (mm)",
        y = "Croissance (mm/an)")
```

Model linéarire de croissance extrèmement simple :

- Lire le document sur la croissance des arbres, diamètre et relation 
aux autres fonctions
- Verifier dans l'inventaire comment sont numéroter exactement les gaules 
(en particulier parce que j'ai l'impression qu'elles ont des tailles discrètes sur le graphe)
- Peut-on concidérer une croissance linéaire entre 0 et 90 mm ?
- D'après le graphe diminution de la croissance avec le dhp
- Concidérer une ordonée à l'origine ? (sachant que de toute façon on a pas de diamètre à 0)

```{r}
# model linéaire extrèmement simple :
# croissance linéaire entre 0 et 90 mm
# ordonnée à l'origine nulle
# dépend seulement de deltaT (temps)
model_c <- lm(delta ~ 0 + deltaT, data = result)
summary(model_c)

# Avec un effet de l'essence :
model_c_ess <- lm(delta ~ 0 + deltaT + essence, data = result)
summary(model_c_ess)

anova(model_c, model_c_ess)

# interaction entre deltaT et essence
model_c_ess_int <-
    lm(delta ~ 0 + deltaT + essence + deltaT:essence, data = result)
summary(model_c_ess_int)

anova(model_c_ess, model_c_ess_int)

# limite à faire individuellement par espèce
```

On trouve une croissance de 1.23 mm par an avec le model sans distinction d'espèce

Note de lecture :

Le point d'inflexion considéré correspond au changement de pente entre
la crise de 0 à 5 ans et la croissance libre. Il peut en réalité avoir
lieu à 4, 5, 6, 7 ans selon les cas. La modélisation
envisagée (qui sert aussi pour EcoAF) est très simple : croissance linéaire
entre 0 (plantation) et 5 ans, puis aussi linéaire après 5 ans, et enfin un
arrêt à 65-70 cm de diamètre (ou moins selon les espèces). En agroforesterie
dynamique, la croissance est libre mais on ne laisse pas les arbres devenir
trop grands. (https://hal.inrae.fr/hal-03573461/document)

### 4.2 Calcul de la croissance pour les arbres numérotées

```{r}
# Group by individual id and species
grouped_data <- tree_mes_xy
grouped_data <- merge(data.frame(grouped_data),
                      data.frame(pep_mes_xy %>%
                        select(id_pe_mes, date_sond))) %>%
                        group_by(id_arbre)
# Calculate the difference between consecutive measures for
# each individual and species
deltas <- grouped_data %>%
    mutate(mesure_suivante = lead(dhp),
         delta = mesure_suivante - dhp,
         date_suivante = lead(date_sond),
         deltaT = as.numeric(difftime(date_suivante,
            date_sond, units = "days") / 365.25))
# Select the columns with the information you want
result_full <- deltas %>%
  select(essence, dhp, mesure_suivante, delta, deltaT)
result_full <- na.omit(result_full)

# sample 1000 ligne de result_full
# for sample : sample <- result_full[sample(nrow(result_full), 935183),]
```

```{r}
# Plot croissance : delta/deltaT en fonction de dhp
ggplot(result_full) +
    #geom_point(aes(x = dhp, y = delta / deltaT, color = essence)) +
    geom_smooth(aes(x = dhp, y = delta / deltaT), method = "lm") +
    # faire un geom_smooth pour chaque espèce
    geom_smooth(aes(x = dhp, y = delta / deltaT, color = essence),
        method = "lm", se = FALSE) +
        ylim(-2, 15)
```

Croissance linéaire ?
ça allègerait aussi les caluculs pour la suite

Croissance annuelle entre 0 et 10 mm

Quelques valeus négatives (erreurs de mesures)

Il y a des arbres qui ont très peu de mesures je pense 
(en tout cas proportionnelement aux autres)

## 5. Etude au niveau de la population (sap)

les données sont sap_xy, pour rappel

data : sap_xy (données sur les gaules)

colonnes : 

- "id_pe" : identifiant de la parcelle
- "no_mes" : numéro de la mesure
- "id_pe_mes" : identifiant de la parcelle et de la mesure
- "essence" : essence de l'arbre
- "cl_dhp" : classe des diamètres à hauteur de poitrine
- "nb_tige" : nombre de tiges
- "tige_ha" : nombre de tige à l'hectare
- "st_ha" : surface terrière à l'hectare
- "geom" : coordonnées géographiques

Il faut que j'étudie le northern shift des espèces tempérées
Comment étudier le déplacement géographique des différentes espèces ?

## 6. Distribution spatiale de la diversité

```{r}
#a <- tree_mes_xy %>%
#    filter (no_mes == 1) %>%
#    group_by(id_pe, essence) %>%
#    summarize(diversity = n()) %>%
#    mapview()
```
```{r}
#b <- a %>%
#  ungroup() %>%
#  group_by(id_pe) %>%
#  summarise(div=n())
```

```{r}
#b %>% mapview(zcol="div")
```

Pour résumer baisse de la diversité vers le nord (zone boréale moins riches en espèces)

## 7. Recrutement en gros

Calcul du recrutement dans les différentes parcelles pour les différentes essences
Recrutement : etat = 40, 42, 44 ou 46

### Nombre de recrues par parcelle et par essence

```{r}
recrutement <- tree_mes_xy %>%
    filter(etat %in% c(40, 42, 44, 46)) %>%
    group_by(id_pe, essence, no_mes) %>%
    summarize(recrutement = n()) %>%
    ungroup()
recrutement <- recrutement %>%
    merge(data.frame(pep_mes_xy))
```

### Nombre d'espèces recrutés par parcelle

```{r}
div_recrutement <- recrutement %>%
    group_by(id_pe, no_mes) %>%
    summarize(diversity = n())
    #plot
div_recrutement %>%
    mapview(zcol = "diversity")
```

### Carte des recrutements 

pour différentes versions d'inventaire 
(Acer rubrum, erable rouge ERR)

```{r}
recrutement %>%
    filter(version == "1er inv. 1975 à 1981") %>%
    filter(essence == "ERR") %>%
    mapview(zcol = "recrutement")
recrutement %>%
    filter(version == "3e inv. 1992 à 2004") %>%
    filter(essence == "ERR") %>%
    mapview(zcol = "recrutement")
recrutement %>%
    filter(version == "5e inv. 2015 et plus") %>%
    filter(essence == "ERR") %>%
    mapview(zcol = "recrutement")
```

Note : Clairement une necessité de corriger les observation par rapport aux 
placette inventoriées pendant chaque inventaire

CArte de recrutement par numéro de mesure

```{r}
recrutement %>%
    filter(no_mes == 2, essence == "ERR") %>%
    mapview(zcol = "recrutement")
recrutement %>%
    filter(no_mes == 3, essence == "ERR") %>%
    mapview(zcol = "recrutement")
recrutement %>%
    filter(no_mes == 4, essence == "ERR") %>%
    mapview(zcol = "recrutement")
recrutement %>%
    filter(no_mes == 5, essence == "ERR") %>%
    mapview(zcol = "recrutement")
```

Même problème : quelles parcelles ont été inventoriées

Carte du recrutement par espèce

```{r}
ggplot(recrutement) +
    geom_sf(aes(fill = recrutement)) +
    facet_wrap(~essence)
```

Note : serait interessant à faire pour certaines espèces seulement (les plus importantes)

### Recrutement par essence et par année

```{r}
recrutement_tps <- recrutement %>%
    mutate(year = year(date_sond)) %>%
    group_by(essence, year) %>%
    summarize(recrutement = sum(recrutement), n_plot = n())
```

```{r}
# Plot pour les essences importantes
important_essence <- c("BOJ","BOP","EPB","EPN","ERR","ERS","PET","PIG","SAB")
ggplot(recrutement_tps %>% filter(essence %in% important_essence)) +
    geom_bar(aes(x = year, y = recrutement / n_plot, fill = essence),
        stat = "identity", position = "dodge") +
    facet_wrap(~essence)
```

The thing is it depends not only on the number of placette but also on the coordonate of the placette. 
But I don't know how to take into account the coordonate of the placette in the plot.
De plus les placettes sont très concentrées chaque année dans un petit espace.

### Distribution des placettes échantillonnée par année

```{r}	
pep_mes_xy <- pep_mes_xy %>% mutate(year = year(date_sond))
pep_mes_xy %>% 
    mapView()
pep_mes_xy %>%
    filter(year %in% 1970:1979) %>%
    mapView()
pep_mes_xy %>%
    filter(year %in% 1980:1989) %>%
    mapView()
pep_mes_xy %>%
    filter(year %in% 1990:1999) %>%
    mapView()
pep_mes_xy %>%
    filter(year %in% 2000:2009) %>%
    mapView() #il y a un enorme trou nord ouest
pep_mes_xy %>%
    filter(year %in% 2010:2019) %>%
    mapView()
pep_mes_xy %>%
    filter(year %in% 2019:2029) %>%
    mapView()
```

## 8. Test stat sur le recrutement

Dejà en présence absence de recrutement par an dans chaque parcelle inventoriées

```{r}
# dans pep_mes_xy ajouter une colonne par essence importante
# avec 1 si recrutement et 0 sinon (en utilisant les données de recrutement)
presence_absence <- pep_mes_xy %>%
    mutate(
        "ERR" = ifelse(id_pe_mes %in%
            recrutement[which(recrutement$essence == "ERR"),]$id_pe_mes, 1, 0),
        "ERS" = ifelse(id_pe_mes %in%
            recrutement[which(recrutement$essence == "ERS"),]$id_pe_mes, 1, 0),
        "BOJ" = ifelse(id_pe_mes %in%
            recrutement[which(recrutement$essence == "BOJ"),]$id_pe_mes, 1, 0),
        "BOP" = ifelse(id_pe_mes %in%
            recrutement[which(recrutement$essence == "BOP"),]$id_pe_mes, 1, 0),
        "EPB" = ifelse(id_pe_mes %in%
            recrutement[which(recrutement$essence == "EPB"),]$id_pe_mes, 1, 0),
        "EPN" = ifelse(id_pe_mes %in%
            recrutement[which(recrutement$essence == "EPN"),]$id_pe_mes, 1, 0),
        "PET" = ifelse(id_pe_mes %in%
            recrutement[which(recrutement$essence == "PET"),]$id_pe_mes, 1, 0),
        "PIG" = ifelse(id_pe_mes %in%
            recrutement[which(recrutement$essence == "PIG"),]$id_pe_mes, 1, 0),
        "SAB" = ifelse(id_pe_mes %in%
            recrutement[which(recrutement$essence == "SAB"),]$id_pe_mes, 1, 0))
# ajouter une colonne avec des infos sur la placette au moment de la mesue
presence_absence <- presence_absence %>%
    merge(data.frame(pee_ori_sond))
```

```{r}
zero <- glmmTMB(ERR ~ 1, family = binomial, data = presence_absence)
year <- glmmTMB(ERR ~ date_sond, family = binomial,
     data = presence_absence %>% filter(!is.na(type_couv)))
## beaucoup mieux mais toujours problème experience non équilibrée
year_couvert <- glmmTMB(ERR ~ year + type_couv,
     family = binomial, data = presence_absence %>% filter(!is.na(type_couv)))
year_couvert_lat <- glmmTMB(ERR ~ year + latitude + type_couv,
     family = binomial, data = presence_absence %>% filter(!is.na(type_couv)))
```

## 9. Passage des gaules au recrues

```{r}
sap <- sap_xy %>% 
    group_by(id_pe_mes, id_pe, no_mes, essence) %>%
    summarise(nb_tige = sum(nb_tige))
# selectionner les espèces importantes
sapc <- sap %>% filter(essence %in% important_essence)
```

```{r}
# ajouter une colonne avec les données de recrutement
# nombre de recrue par placette par espèce par mesure
# ajouter le nombre de recrue nommé `recrutement` dans le tableau recrutement associée à la placette et à l'essence mais pour la mesure suivante
# Joindre les deux tables en utilisant la fonction left_join
sap_recru <- merge(
    sapc %>% merge(data.frame(pep_mes_xy)) %>%
        select(id_pe, no_mes, nb_tige, date_sond),
    data.frame(recrutement %>%
        rename(no_mes2 = no_mes, date_sond2 = date_sond) %>%
        select(-id_pe_mes)))

# Filtrer les lignes où les numéros de mesure sont consécutifs
sap_recru <- sap_recru %>% filter(no_mes2 == no_mes + 1) %>%
    select(id_pe, essence, nb_tige, recrutement, no_mes,
        no_mes2, date_sond, date_sond2)

# Ajouter colonne de temps
sap_recru <- sap_recru %>% mutate(deltaT = date_sond2 - date_sond)
sap_recru <- sap_recru %>% mutate(deltaY = deltaT / 365)


sap_recru <- sap_recru %>%
    merge(data.frame(pee_ori_sond) %>%
        select(id_pe, no_mes, type_couv, gr_ess,
            cl_dens, cl_haut, cl_age, cl_pent,
            dep_sur, cl_drai, type_eco)) %>%
    merge(data.frame(placette) %>% select(id_pe, longitude, latitude))
```

```{r}
ggplot(sap_recru, aes(x = nb_tige, y = recrutement)) +
    geom_point()
```

```{r}
ggplot(sap_recru, aes(x = deltaT, y = nb_tige, color = recrutement)) +
    geom_point()
```

```{r}
ggplot(sap_recru) +
    geom_density(aes(x = as.numeric(deltaY)))
ggplot(sap_recru) +
    geom_density(aes(x = nb_tige))
ggplot(sap_recru) +
    geom_density(aes(x = recrutement))
```

```{r}
ggplot(sap_recru) +
    geom_point(aes(x = nb_tige, y = recrutement))
```

```{r}
test_recrutement <- lm(recrutement ~ .,
    data = data.frame(sap_recru) %>% select(-geometry))
```

## Note de travail

To do :
    regarder l'évolutioin des gaules numérotées dans le temps (morte "GM",
    ou recrutée "24") grâce à leur tag et la variable état
    comparer ces résultats avec les données de la base sap (dénombrement des gaules)
    separer les espèces tempérée et boréale

Plus long terme :
    utiliser les données de peuplement, de climat, de perturbation, de sol
    faire des modèles de prédiction
