---
title: ''
author: "Clémentine"
date: "14/02/2023"
output:
  html_document: default
---

```{r setup, include=FALSE}
knitr::opts_knit$set(root.dir = "../")
```

# Data

```{r, import, include=FALSE}
source("script/import.R")
```

Choix des espèces qui sont présentez dans les normes d'inventaire

```{r}
perturbation_rec <- perturbation_rec %>% filter(essence %in% tree_sp$code)
```

Description :

Tableau gaule_rec :

- id_pe : identifiant de la placette
- no_mes : numéro de la mesure
- essence : nom de l'essence
- id_pe_mes : identifiant de la placette et de la mesure
- year : année de la mesure
- latitude : latitude de la placette
- longitude : longitude de la placette
- geom : coordonnées de la placette
- cl4 : classe de tige (40 cm)
- cl2 : classe de tige (20 cm)
- cl8 : classe de tige (80 cm)
- cl6 : classe de tige (60 cm)
- all_cl : classe de tige (20, 40, 60, 80 cm)
- recrutement : nombre de recrues

# Objectif / Question

-[x] Est-ce que les perturbations sont multiples entre chaque mesure ?
Pas trop
-[ ] Comment utiliser ces multiples perturbations ?
 (pour l'instant choix de la peturbation la plus proche et/ou de la
plus importantes) J'ai supprimé quand il y en avait 2 en même temps.
Ce n'est pas ok à long terme mais pour l'instant je vais faire avec.
-[ ] Lien avec le recrutement ? EN COURS

# Perturbations : redondance

essence importante : "SAB" "EPN" "BOP" "ERR" "ERS" "BOJ"

```{r, gif}
perturbation_rec %>%
filter(essence == "SAB") %>%
  ggplot() +
  geom_bar(aes(x = is_perturb, fill= is_gaule), position = "fill") +
  transition_reveal(year)

# SAB
anim <- perturbation_rec %>%
  filter(essence =="SAB") %>%
  ggplot(aes(x = longitude, y = latitude, color = is_gaule)) +
  geom_point(aes(group=seq_along(year))) +
  transition_states(year) +
  shadow_mark() +
  labs(title = "Year : {closest_state}")
anim_save("sab_perturb.gif", animate(anim, width = 800, height = 400, fps = 6))

# EPN
anim <- perturbation_rec %>%
  filter(essence =="EPN") %>%
  ggplot(aes(x = longitude, y = latitude, color = is_gaule)) +
  geom_point(aes(group=seq_along(year))) +
  transition_states(year) +
  shadow_mark() +
  labs(title = "Year : {closest_state}")
anim_save("epn_perturb.gif", animate(anim, width = 800, height = 400, fps = 6))

# BOP
anim <- perturbation_rec %>%
  filter(essence =="BOP") %>%
  ggplot(aes(x = longitude, y = latitude, color = is_gaule)) +
  geom_point(aes(group=seq_along(year))) +
  transition_states(year) +
  shadow_mark() +
  labs(title = "Year : {closest_state}")
anim_save("bop_perturb.gif", animate(anim, width = 800, height = 400, fps = 6))

# ERR
anim <- perturbation_rec %>%
  filter(essence =="ERR") %>%
  ggplot(aes(x = longitude, y = latitude, color = is_gaule)) +
  geom_point(aes(group=seq_along(year))) +
  transition_states(year) +
  shadow_mark() +
  labs(title = "Year : {closest_state}")
anim_save("err_perturb.gif", animate(anim, width = 800, height = 400, fps = 6))

# ERS
anim <- perturbation_rec %>%
  filter(essence =="ERS") %>%
  ggplot(aes(x = longitude, y = latitude, color = is_gaule)) +
  geom_point(aes(group=seq_along(year))) +
  transition_states(year) +
  shadow_mark() +
  labs(title = "Year : {closest_state}")
anim_save("ers_perturb.gif", animate(anim, width = 800, height = 400, fps = 6))

# BOJ
anim <- perturbation_rec %>%
  filter(essence =="BOJ") %>%
  ggplot(aes(x = longitude, y = latitude, color = is_gaule)) +
  geom_point(aes(group=seq_along(year))) +
  transition_states(year) +
  shadow_mark() +
  labs(title = "Year : {closest_state}")
anim_save("boj_perturb.gif", animate(anim, width = 800, height = 400, fps = 6))

# PRP
anim <- perturbation_rec %>%
  filter(essence =="PRP") %>%
  ggplot(aes(x = longitude, y = latitude, color = is_gaule)) +
  geom_point(aes(group=seq_along(year))) +
  transition_states(year) +
  shadow_mark() +
  labs(title = "Year : {closest_state}")
anim_save("prp_perturb.gif", animate(anim, width = 800, height = 400, fps = 6))

#ERE
anim <- perturbation_rec %>%
  filter(essence =="ERE") %>%
  ggplot(aes(x = longitude, y = latitude, color = is_gaule)) +
  geom_point(aes(group=seq_along(year))) +
  transition_states(year) +
  shadow_mark() +
  labs(title = "Year : {closest_state}")
anim_save("ere_perturb.gif", animate(anim, width = 800, height = 400, fps = 6))

#PET
anim <- perturbation_rec %>%
  filter(essence =="PET") %>%
  ggplot(aes(x = longitude, y = latitude, color = is_gaule)) +
  geom_point(aes(group=seq_along(year))) +
  transition_states(year) +
  shadow_mark() +
  labs(title = "Year : {closest_state}")
anim_save("pet_perturb.gif", animate(anim, width = 800, height = 400, fps = 6))

#COC
anim <- perturbation_rec %>%
  filter(essence =="COC") %>%
  ggplot(aes(x = longitude, y = latitude, color = is_gaule)) +
  geom_point(aes(group=seq_along(year))) +
  transition_states(year) +
  shadow_mark() +
  labs(title = "Year : {closest_state}")
anim_save("coc_perturb.gif", animate(anim, width = 800, height = 400, fps = 6))

# long
anim_plot <- function(essence){
  anim <- perturbation_rec %>%
    filter(essence == essence) %>%
    ggplot(aes(x = longitude, y = latitude, color = is_gaule)) +
    geom_point(aes(group=seq_along(year))) +
    transition_states(year) +
    shadow_mark() +
    labs(title = "Year : {closest_state}")
  anim_save(paste0(essence, "_perturb.gif"), animate(anim, width = 800, height = 400, fps = 6))
}
```

Fort joli

Bon maintenant passont il faut lier ceci avec les perturbations
J'aimerai voir des avant après pour quelques perturbation sur quelques placettes

## Exemple de placette perturbée, gaules 

Déjà test sur une placette :
Je vais prendre 710060010103 pour l'exemple avec une coupe totale en 1990

```{r}
ex1 <- perturbation_rec %>%
  filter(id_pe == "7100600101")

ex1 %>%
  filter (all_cl != 0) %>%
  ggplot() +
  geom_bar(aes(x = factor(year), y = all_cl, fill = essence, group = essence),
  stat = "identity", position = "dodge")
```

test sur une autre placette : 710060200103
avec une epidémie legere en 1992 (et une CPR en 2005)

```{r}
ex2 <- perturbation_rec %>%
  filter(id_pe == "7100602001")

ex2 %>%
  filter (all_cl != 0) %>%
  ggplot() +
  geom_bar(aes(x = factor(year), y = all_cl, fill = essence, group = essence),
  stat = "identity", position = "dodge")
```

Pour epidemie severe : 710961240103 en 1985

```{r}
ex3 <- perturbation_rec %>%
  filter(id_pe == "7109612401")

ex3 %>%
  filter (all_cl != 0) %>%
  ggplot() +
  geom_bar(aes(x = factor(year), y = all_cl, fill = essence, group = essence),
  stat = "identity", position = "dodge")
```

severe outbreak pour 9509800201 en 1996

```{r}
ex4 <- perturbation_rec %>%
  filter(id_pe == "9509800201")

ex4 %>%
  filter (all_cl != 0) %>%
  ggplot() +
  geom_bar(aes(x = factor(year), y = all_cl, fill = essence, group = essence),
  stat = "identity", position = "dodge")
```

severe outbreak pour 7209604201 en 1974

```{r}
ex5 <- perturbation_rec %>%
  filter(id_pe == "7209604201")

ex5 %>%
  filter (all_cl != 0) %>%
  ggplot() +
  geom_bar(aes(x = factor(year), y = all_cl, fill = essence, group = essence),
  stat = "identity", position = "dodge")
```

CT pour 7100600101 en 1990

```{r}
ex6 <- perturbation_rec %>%
  filter(id_pe == "7100600101")

ex6 %>%
  filter (all_cl != 0) %>%
  ggplot() +
  geom_bar(aes(x = factor(year), y = all_cl, fill = essence, group = essence),
  stat = "identity", position = "dodge")
```

Mapview des placette de ex1 à ex 6

```{r}
perturbation_rec %>%
  st_as_sf(sf_column_name = "geom") %>%
  filter(id_pe %in% c("7100600101", "7100602001", "7109612401", "9509800201", "7209604201", "7100600101")) %>%
  mapview()
```

## Something

```{r}
perturbation_rec %>%
  filter(is_gaule) %>%
      ggplot() +
      geom_bar(aes(group = essence, x = is_gaule, fill = essence),
        position = "dodge") +
        facet_wrap(~is_perturb, scales = "free_y")
```

Ok donc les espèces des gaules d'une placette varient 
avec les perturbations

Est ce que les types de perturbations sont corrélées à la géographie (hope not)

```{r}
perturb_geo <- glm(is_perturb >0 ~ longitude + latitude,
  data = perturbation_rec, family = binomial)
summary(perturb_geo)
perturbation_rec %>%
  filter(essence == "SAB") %>%
  mutate(is_perturb = as.factor(is_perturb)) %>%
  mapView(zcol = "is_perturb", alpha = 0, cex = 3)
```

La présence ou nom d'une perturbation est fortement corrélées à la latitude et la longitude
Peut être seulement du au fait que la zone étudiée n'est pas totalement homogène

```{r}
perturbation_rec %>%
  filter(is_gaule) %>%
      ggplot() +
      geom_bar(aes(group = essence, x = is_gaule, fill = essence),
        position = "dodge") +
        facet_wrap(~year>2000)
```

Avant et après 2000 : différence dans la proportion des différentes espèces
apparaissant au stade de gaulis

le recrutement
```{r}
perturbation_rec %>%
  filter(is_recrutement) %>%
  ggplot() +
  geom_bar(aes(group = essence, x = is_recrutement, fill = zone),
    position = "dodge") +
    facet_wrap(~is_perturb, scales = "free_y")

perturbation_rec %>%
  filter(is_recrutement) %>%
      ggplot() +
      geom_bar(aes(group = essence, x = is_recrutement, fill = zone),
        position = "dodge") +
        facet_wrap(~year>2000)
# aucun recrutement dans les espèces que je n'ai pas noté

perturbation_rec %>%
  filter(is_recrutement) %>%
      ggplot() +
      geom_bar(aes(x = is_recrutement, fill = zone),
        position = "fill") +
        facet_grid(is_perturb~(year>2000))

perturbation_rec %>%
  filter(is_gaule) %>%
      ggplot() +
      geom_bar(aes(x = is_gaule, fill = zone),
        position = "fill") +
        facet_grid(is_perturb ~ (year > 2000))
```

Pour l'instant le problème est qu'il faut que je prenne en compte le nombre de
placette obsérvée à chaque fois. Pour pouvoir comparer ce que j'essaye de comparer

On dirait qu'au stade de recrues les espèces boréales sont plus présentes avec le 
temps mais que ce n'est pas le cas au stade de gaulis (pour les perturbation 1 et 2)
Est ce que ça peut-être du à un décalage temporel ? Ou bien une meilleurs survie
des espèces boréales ?

Bon c'est très faible de toutes façon pas sure que ce soit significatif

# ajout de la présence des abres adultes

```{r}
nb_tree <- tree %>%
    group_by(id_pe_mes,id_pe, no_mes, essence) %>%
    summarize(st_ha = sum(st_tige), nb_tige_tree = n()) %>%
    ungroup()
# merge to perturbation_rec avec deux colonne nb_tige_tree, et is_tree
# et deux colonne nb_tige_tree_prec et is_tree_prec donnant le nombre de tige
# et la présence d'arbre adulte pour la mesure précédente
perturbation_rec <- perturbation_rec %>%
    left_join(nb_tree, by = c("id_pe_mes", "id_pe", "no_mes", "essence")) %>%
    mutate(is_tree = !is.na(nb_tige_tree)) %>%
    left_join(nb_tree %>% mutate(no_mes = no_mes+1) %>%
      rename(nb_tige_tree_prec = nb_tige_tree, st_ha_prec = st_ha),
      by = c("id_pe_mes", "id_pe", "no_mes", "essence")) %>%
    mutate(is_tree_prec = !is.na(nb_tige_tree))
# renmae les st_ha !!
```

```{r}
ggplot(perturbation_rec) +
  geom_bar(aes(x = is_tree, fill = is_gaule), position = "dodge")

ggplot(perturbation_rec) +
  geom_bar(aes(x = is_tree_prec, fill = is_gaule), position = "dodge")

ggplot(perturbation_rec) +
  geom_bar(aes(x = is_tree_prec, fill = is_tree), position = "dodge")
```

```{r}

```