---
title: ''
author: "Clémentine"
date: "14/02/2023"
output:
  html_document: default
---

```{r setup, include=FALSE}
knitr::opts_knit$set(root.dir = "../")
```

# Data

```{r, import, include=FALSE}
source("script/import.R")
```

Description :

Tableau gaule_rec :

- id_pe : identifiant de la placette
- no_mes : numéro de la mesure
- essence : nom de l'essence
- id_pe_mes : identifiant de la placette et de la mesure
- year : année de la mesure
- latitude : latitude de la placette
- longitude : longitude de la placette
- geom : coordonnées de la placette
- cl4 : classe de tige (40 cm)
- cl2 : classe de tige (20 cm)
- cl8 : classe de tige (80 cm)
- cl6 : classe de tige (60 cm)
- all_cl : classe de tige (20, 40, 60, 80 cm)
- recrutement : nombre de recrues

# Objectif / Question

-[x] Est-ce que les perturbations sont multiples entre chaque mesure ?
Pas trop
-[ ] Comment utiliser ces multiples perturbations ?
 (pour l'instant choix de la peturbation la plus proche et/ou de la
plus importantes) J'ai supprimé quand il y en avait 2 en même temps.
Ce n'est pas ok à long terme mais pour l'instant je vais faire avec.
-[ ] Lien avec le recrutement ? EN COURS

# Perturbations : redondance

essence importante : "SAB" "EPN" "BOP" "ERR" "ERS" "BOJ"

```{r, gif}
perturbation_rec %>%
filter(essence == "SAB") %>%
  ggplot() +
  geom_bar(aes(x = is_perturb, fill= is_gaule), position = "fill") +
  transition_reveal(year)

# SAB
anim <- perturbation_rec %>%
  filter(essence =="SAB") %>%
  ggplot(aes(x = longitude, y = latitude, color = is_gaule)) +
  geom_point(aes(group=seq_along(year))) +
  transition_states(year) +
  shadow_mark() +
  labs(title = "Year : {closest_state}")
anim_save("sab_perturb.gif", animate(anim, width = 800, height = 400, fps = 6))

# EPN
anim <- perturbation_rec %>%
  filter(essence =="EPN") %>%
  ggplot(aes(x = longitude, y = latitude, color = is_gaule)) +
  geom_point(aes(group=seq_along(year))) +
  transition_states(year) +
  shadow_mark() +
  labs(title = "Year : {closest_state}")
anim_save("epn_perturb.gif", animate(anim, width = 800, height = 400, fps = 6))

# BOP
anim <- perturbation_rec %>%
  filter(essence =="BOP") %>%
  ggplot(aes(x = longitude, y = latitude, color = is_gaule)) +
  geom_point(aes(group=seq_along(year))) +
  transition_states(year) +
  shadow_mark() +
  labs(title = "Year : {closest_state}")
anim_save("bop_perturb.gif", animate(anim, width = 800, height = 400, fps = 6))

# ERR
anim <- perturbation_rec %>%
  filter(essence =="ERR") %>%
  ggplot(aes(x = longitude, y = latitude, color = is_gaule)) +
  geom_point(aes(group=seq_along(year))) +
  transition_states(year) +
  shadow_mark() +
  labs(title = "Year : {closest_state}")
anim_save("err_perturb.gif", animate(anim, width = 800, height = 400, fps = 6))

# ERS
anim <- perturbation_rec %>%
  filter(essence =="ERS") %>%
  ggplot(aes(x = longitude, y = latitude, color = is_gaule)) +
  geom_point(aes(group=seq_along(year))) +
  transition_states(year) +
  shadow_mark() +
  labs(title = "Year : {closest_state}")
anim_save("ers_perturb.gif", animate(anim, width = 800, height = 400, fps = 6))

# BOJ
anim <- perturbation_rec %>%
  filter(essence =="BOJ") %>%
  ggplot(aes(x = longitude, y = latitude, color = is_gaule)) +
  geom_point(aes(group=seq_along(year))) +
  transition_states(year) +
  shadow_mark() +
  labs(title = "Year : {closest_state}")
anim_save("boj_perturb.gif", animate(anim, width = 800, height = 400, fps = 6))

# PRP
anim <- perturbation_rec %>%
  filter(essence =="PRP") %>%
  ggplot(aes(x = longitude, y = latitude, color = is_gaule)) +
  geom_point(aes(group=seq_along(year))) +
  transition_states(year) +
  shadow_mark() +
  labs(title = "Year : {closest_state}")
anim_save("prp_perturb.gif", animate(anim, width = 800, height = 400, fps = 6))

#ERE
anim <- perturbation_rec %>%
  filter(essence =="ERE") %>%
  ggplot(aes(x = longitude, y = latitude, color = is_gaule)) +
  geom_point(aes(group=seq_along(year))) +
  transition_states(year) +
  shadow_mark() +
  labs(title = "Year : {closest_state}")
anim_save("ere_perturb.gif", animate(anim, width = 800, height = 400, fps = 6))

#PET
anim <- perturbation_rec %>%
  filter(essence =="PET") %>%
  ggplot(aes(x = longitude, y = latitude, color = is_gaule)) +
  geom_point(aes(group=seq_along(year))) +
  transition_states(year) +
  shadow_mark() +
  labs(title = "Year : {closest_state}")
anim_save("pet_perturb.gif", animate(anim, width = 800, height = 400, fps = 6))

#COC
anim <- perturbation_rec %>%
  filter(essence =="COC") %>%
  ggplot(aes(x = longitude, y = latitude, color = is_gaule)) +
  geom_point(aes(group=seq_along(year))) +
  transition_states(year) +
  shadow_mark() +
  labs(title = "Year : {closest_state}")
anim_save("coc_perturb.gif", animate(anim, width = 800, height = 400, fps = 6))

# long
anim_plot <- function(essence){
  anim <- perturbation_rec %>%
    filter(essence == essence) %>%
    ggplot(aes(x = longitude, y = latitude, color = is_gaule)) +
    geom_point(aes(group=seq_along(year))) +
    transition_states(year) +
    shadow_mark() +
    labs(title = "Year : {closest_state}")
  anim_save(paste0(essence, "_perturb.gif"), animate(anim, width = 800, height = 400, fps = 6))
}
```

Fort joli

Bon maintenant passont il faut lier ceci avec les perturbations
J'aimerai voir des avant après pour quelques perturbation sur quelques placettes

Déjà test sur une placette :
Je vais prendre 710060010103 pour l'exemple avec une coupe totale en 1990

```{r}
ex1 <- perturbation_rec %>%
  filter(id_pe == "7100600101")

ex1 %>%
  filter (all_cl != 0) %>%
  ggplot() +
  geom_bar(aes(x = factor(year), y = all_cl, fill = essence, group = essence),
  stat = "identity", position = "dodge")
```

test sur une autre placette : 710060200103
avec une epidémie legere en 1992 (et une CPR en 2005)

```{r}
ex2 <- perturbation_rec %>%
  filter(id_pe == "7100602001")

ex2 %>%
  filter (all_cl != 0) %>%
  ggplot() +
  geom_bar(aes(x = factor(year), y = all_cl, fill = essence, group = essence),
  stat = "identity", position = "dodge")
```

Pour epidemie severe : 710961240103 en 1985

```{r}
ex3 <- perturbation_rec %>%
  filter(id_pe == "7109612401")

ex3 %>%
  filter (all_cl != 0) %>%
  ggplot() +
  geom_bar(aes(x = factor(year), y = all_cl, fill = essence, group = essence),
  stat = "identity", position = "dodge")
```

severe outbreak pour 9509800201 en 1996

```{r}
ex4 <- perturbation_rec %>%
  filter(id_pe == "9509800201")

ex4 %>%
  filter (all_cl != 0) %>%
  ggplot() +
  geom_bar(aes(x = factor(year), y = all_cl, fill = essence, group = essence),
  stat = "identity", position = "dodge")
```

severe outbreak pour 7209604201 en 1974

```{r}
ex5 <- perturbation_rec %>%
  filter(id_pe == "7209604201")

ex5 %>%
  filter (all_cl != 0) %>%
  ggplot() +
  geom_bar(aes(x = factor(year), y = all_cl, fill = essence, group = essence),
  stat = "identity", position = "dodge")
```

CT pour 7100600101 en 1990

```{r}
ex6 <- perturbation_rec %>%
  filter(id_pe == "7100600101")

ex6 %>%
  filter (all_cl != 0) %>%
  ggplot() +
  geom_bar(aes(x = factor(year), y = all_cl, fill = essence, group = essence),
  stat = "identity", position = "dodge")
```

Mapview des placette de ex1 à ex 6

```{r}
perturbation_rec %>%
  st_as_sf(sf_column_name = "geom") %>%
  filter(id_pe %in% c("7100600101", "7100602001", "7109612401", "9509800201", "7209604201", "7100600101")) %>%
  mapview()
```