---
title : ""
author : "Clémentine"
date : "08/02/2023"
output: html_document
---

# Objectif

Les objectifs :

- [x] Réduire la zone d'étude à la zone Basalm fir-yellow birch
- [x] Observer les paramètres de la zone : température, type de couvert, espèces
dominantes
- [ ] Etudier les différentes perturbation
- [ ] Regarder l'évolution des communautés (en particulier les jeunes arbres) après
perturbation
- [ ] Etudier le recrutement des arbres au stade de gaule et au stade de recrues

Ce qui pourrait être bien : 

- [ ] réorganiser un peu l'import des data pour que ce soit fait d'un clic

# Librairy and data loading

```{r, library, include=FALSE}
library(sf)
library(mapview)
library(dplyr)
library(ggplot2)
library(lme4)
library(lubridate)
library(glmmTMB)
```



# Préparation des données

```{r, encoding, include = FALSE}
encoding <- function(df) {
    for (col in colnames(df)) {
      if (is.character(df[[col]])) {
        Encoding(df[[col]]) <- "UTF-8"
      }
    }
    return(df)
}
```

```{r, data import, inculde = FALSE}
zone <- st_read("data/PEP_GPKG/PEP.gpkg", layer = "classi_eco_pe") %>%
    encoding()
gaule <- st_read("data/PEP_GPKG/PEP.gpkg", layer = "dendro_gaules") %>%
    encoding()
tree <- st_read("data/PEP_GPKG/PEP.gpkg", layer = "dendro_arbres") %>%
    encoding()
semis <- st_read("data/PEP_GPKG/PEP.gpkg", layer = "station_semis") %>%
    encoding()
perturbation <- st_read("data/PEP_GPKG/PEP.gpkg", layer = "pee_ori_sond") %>%
    encoding()
all_placette <- st_read("data/PEP_GPKG/PEP.gpkg", layer = "placette") %>%
    encoding()

placette_mes <- st_read("data/PEP_GPKG/PEP.gpkg", layer = "placette_mes") %>%
    encoding()
station_pe <- st_read("data/PEP_GPKG/PEP.gpkg", layer = "station_pe") %>%
    encoding()
station_sol <- st_read("data/PEP_GPKG/PEP.gpkg", layer = "station_sol") %>%
    encoding()

placette_mes <- merge(placette_mes, station_pe)
placette_mes <- merge(placette_mes, station_sol, all.x = TRUE)
placette_mes <- merge(placette_mes, all_placette)
placette_mes <- placette_mes %>% st_as_sf(sf_column_name = "geom")
placette_mes <- placette_mes %>% mutate(year = year(date_sond))
```

## Zone d'étude

Il y a 3117 placettes dans la zone d'étude
On en retrouve 3090 dans le tableau placette

```{r, echo = FALSE}
all_placette %>%
    merge(data.frame(zone)) %>%
    mapView(zcol = "dom_bio", cex = 3, alpha = 0)
```

```{r, include = FALSE}
gaule <- gaule %>%
    filter(id_pe %in% zone[which(zone$dom_bio == 4),]$id_pe)
tree <- tree %>%
    filter(id_pe %in% zone[which(zone$dom_bio == 4),]$id_pe)
semis <- semis %>%
    filter(id_pe %in% zone[which(zone$dom_bio == 4),]$id_pe)
perturbation <- perturbation %>%
    filter(id_pe %in% zone[which(zone$dom_bio == 4),]$id_pe)
placette_mes <- placette_mes %>%
    filter(id_pe %in% zone[which(zone$dom_bio == 4),]$id_pe)
placette <- all_placette %>%
    filter(id_pe %in% zone[which(zone$dom_bio == 4),]$id_pe)
```

## Choix des espèces

Observation des distributions d'espèces dans la zone d'étude,
pour les gaules, semis et arbre

Distribution des placettes par espèces

```{r}
gaule %>%
    ggplot(aes(x = essence)) +
    geom_bar() +
    labs(x = "Essence", y = "Nombre de gaules",
        title = "Distribution des espèces chez les gaules")
tree %>%
    ggplot(aes(x = essence)) +
    geom_bar() +
    labs(x = "Essence", y = "Nombre d'arbres",
        title = "Distribution des espèces chez les arbres")
semis %>%
    ggplot(aes(x = essence)) +
    geom_bar() +
    labs(x = "Essence", y = "Nombre de semis",
        title = "Distribution des espèces chez les semis")
```

# Caracteristique des placettes

## Nombre de placette : 3117

```{r}
length(unique(placette$id_pe))
```

## Caracteristique géographique

```{r}
placette %>%
    mapView()
```

Il y a un trou au dessus de Quebec (Est-ce que ce serait interessant d'en 
récuperer les données)

```{r}
placette %>%
    ggplot(aes(x = latitude)) +
    geom_density()
```

Repartition géographique des placette (longitude et latitude)

```{r}
placette %>%
    ggplot() +
    geom_density(aes(x = latitude))
placette %>%
    ggplot() +
    geom_density(aes(x = longitude))
```

## Caracteristique topographique

```{r, altitude}
#altitude
placette_mes %>%
    filter(no_mes == 3) %>%
    mapView(zcol = "altitude", cex = 3, alpha = 0)

placette_mes %>%
    filter(no_mes == 1) %>%
    ggplot() +
    geom_density(aes(x = altitude))
```

```{r, incinaison pente}
# pourcentage d'inclinaison de la pente
placette_mes %>%
    #filter(no_mes == 3) %>%
    mapView(zcol = "pc_pent", cex = 3, alpha = 0)

placette_mes %>%
    ggplot() +
    geom_density(aes(x = pc_pent))

test <- merge(placette_mes[which(placette_mes$no_mes == 3),],
    placette_mes[which(placette_mes$no_mes == 4),] %>%
        rename(pc_pent2 = pc_pent) %>%
        select(pc_pent2, id_pe) %>% data.frame())
test <- test %>% select(pc_pent, pc_pent2)
ggplot(test) +
    geom_point(aes(x = pc_pent, y = pc_pent2))
test %>% 
    mutate(pareil = pc_pent == pc_pent2) %>%
    mapView(zcol = "pareil")
```

```{r, classe pente}
# classe de pente
placette_mes %>%
    filter(no_mes == 1) %>%
    mapView(zcol = "cl_pent", cex = 3, alpha = 0)
placette_mes %>%
    filter(no_mes == 2) %>%
    mapView(zcol = "cl_pent", cex = 3, alpha = 0)
placette_mes %>%
    filter(no_mes == 3) %>%
    mapView(zcol = "cl_pent", cex = 3, alpha = 0)

test <- merge(placette_mes[which(placette_mes$no_mes == 1),],
    placette_mes[which(placette_mes$no_mes == 2),] %>%
        rename(cl_pent2 = cl_pent) %>%
        select(cl_pent2, id_pe) %>% data.frame())
test <- test %>% select(cl_pent, cl_pent2)
ggplot(test) +
    geom_point(aes(x = cl_pent, y = cl_pent2))
test %>% 
    mutate(pareil = cl_pent == cl_pent2) %>%
    mapView(zcol = "pareil")
```

```{r, exposition}
# avec geom_sf et patchwork pour avoir les 4 mesures sur le meme
# graphique
placette_mes %>%
    ggplot() +
    geom_sf(aes(color = exposition)) +
    labs(title = "Exposition pour les différentes") +
    facet_grid(rows = "no_mes") +
    scale_color_gradient(low = "##edf100", high = "#da0202",
        na.value = "grey50")
# exposition lors de la mesure 1 et lors de la mesure 2
test <- merge(placette_mes[which(placette_mes$no_mes == 1),],
    placette_mes[which(placette_mes$no_mes == 2),] %>%
        rename(exposition2 = exposition) %>%
        select(exposition2, id_pe) %>% data.frame())
test <- test %>% select(exposition, exposition2)
ggplot(test) +
    geom_point(aes(x = exposition, y = exposition2,
        color = (exposition %in% c(45,90,135,180,225,270,315,360))))
# exposition lors de la mesure 2 pour les placettes ayant une exposition
# de 90 lors de la mesure 1
placette_mes %>%
    filter(
        id_pe %in% placette_mes[which(placette_mes$no_mes == 1,
            placette_mes$exposition == 90),]$id_pe,
        no_mes == 2) %>%
    mapView(zcol = "exposition")
```

Observation :
- altitude : baisse de l'altitude vers l'est (mer XD)
Les valeurs sont hyper homogène à chaque mesure
- exposition : pourquoi l'exposition varie entre les mesures ? et en particulier
pour les mesures à 90 degrès, 180, 45...
à peut près pour 36%
- classe de pente : pourquoi la classe de pente varie entre les mesures ?
à peut près pour 30%
- pourcentage de pente : varie moins entre les mesures, par contre ce n'est
pas rempli à chaque mesure



## Caracteristique du sol

Carte

```{r}
# depot de surface
placette_mes %>%
    mapView(zcol = "dep_sur", cex = 3, alpha = 0)
placette_mes %>%
    ggplot() +
    geom_sf(aes(color = dep_sur)) +
    facet_wrap(~no_mes)
test <- merge(placette_mes[which(placette_mes$no_mes == 1),],
    placette_mes[which(placette_mes$no_mes == 2),] %>%
        rename(dep_sur2 = dep_sur) %>%
        select(dep_sur2, id_pe) %>%
        data.frame())
test <- test %>% select(dep_sur, dep_sur2)
ggplot(test) +
    geom_point(aes(x = dep_sur, y = dep_sur2))
test %>%
    mutate(pareil = dep_sur == dep_sur2) %>%
    mapView(zcol = "pareil")
# nature dépot
placette_mes %>%
    mapView(zcol = "nature_dep", cex = 3, alpha = 0)
# type d'humus
placette_mes %>%
    mapView(zcol = "typehumus", cex = 3, alpha = 0)
# epaisseur de la matière organique
placette_mes %>%
    mapView(zcol = "epmatorg", cex = 3, alpha = 0)
# echelle de décomposition de la matière organique à 20 cm
placette_mes %>%
    mapView(zcol = "decomp20cm", cex = 3, alpha = 0)
# echelle de décomposition de la matière organique à 60 cm
placette_mes %>%
    mapView(zcol = "decomp60cm", cex = 3, alpha = 0)
# Texture de l'horizon B lors du sondage
placette_mes %>%
    mapView(zcol = "textbterr", cex = 3, alpha = 0)
# texture de l'horizon C lors du sondage
placette_mes %>%
    mapView(zcol = "textcterr", cex = 3, alpha = 0)
# texture de l'horizon B en labo
placette_mes %>%
    mapView(zcol = "textblabo", cex = 3, alpha = 0)
# texture de l'horizon C en labo
placette_mes %>%
    mapView(zcol = "textclabo", cex = 3, alpha = 0)
# pourcentage de pierrosité
placette_mes %>%
    mapView(zcol = "pourcpierr", cex = 3, alpha = 0)
# ph humus
placette_mes %>%
    mapView(zcol = "ph_humus", cex = 3, alpha = 0)
```

Graphe

```{r}
placette_mes %>%
    ggplot() +
    geom_bar(aes(x = dep_sur))
placette_mes %>%
    ggplot() +
    geom_bar(aes(x = nature_dep))
placette_mes %>%
    ggplot() +
    geom_bar(aes(x = typehumus)) +
    facet_wrap(~no_mes)
placette_mes %>%
    ggplot() +
    geom_density(aes(x = epmatorg))
placette_mes %>%
    ggplot() +
    geom_density(aes(x = pourcpierr))
```

Observation :

- depot de surface : repartition géographique hétérogène
26 % de changement entre les mesures 3 et 4
- nature dépot : majoritairement minéral, un peu organique 
mais réparti de manière aléatoire sur la zone d'étude 
(beaucoup de NA au début, peu de variation entre les mesures)
- type d'humus : bien reparti sur la zone d'étude : à observer !
- epaisseur de la matière organique : homogène, maj de 0 à 10 cm
- echelle de décomposition de la matière organique à 20 cm : manque beaucoup
de données
- echelle de décomposition de la matière organique à 60 cm : manque beaucoup
de données
- Texture des horizons : mieux en labo que sur le terrain (plus de données)
- pourcentage de pierrosité

Il faudrait faire l'étude des variation entre les mesures pour les variables
typehumus, epmatorg, pourcpierr, textblabo, textclabo

Sur le sol on a aussi pourcentage d'argile de sable de limon

## Caracteristique écologique

```{r, caracteristique biologique fixe}
# region écologique
placette %>%
    merge(data.frame(zone)) %>%
    mapView(zcol = "reg_eco", cex = 3, alpha = 0)
placette %>%
    merge(data.frame(zone)) %>%
    ggplot() +
    geom_bar(aes(x = reg_eco))

# sous region écologique
placette %>%
    merge(data.frame(zone)) %>%
    mapView(zcol = "sreg_eco", cex = 3, alpha = 0)
placette %>%
    merge(data.frame(zone)) %>%
    ggplot() +
    geom_bar(aes(x = sreg_eco))

# sous domaine bio cimatique
placette %>%
    merge(data.frame(zone)) %>%
    mapView(zcol = "sdom_bio", cex = 3, alpha = 0) 
placette %>%
    merge(data.frame(zone)) %>%
    ggplot() +
    geom_bar(aes(x = sdom_bio))

# zone de vegetation
placette %>%
    merge(data.frame(zone)) %>%
    mapView(zcol = "zone_veg", cex = 3, alpha = 0)

# sous zone de vegetation
placette %>%
    merge(data.frame(zone)) %>%
    mapView(zcol = "szone_veg", cex = 3, alpha = 0)

# date du dernier sondage
placette %>%
    merge(data.frame(zone)) %>%
    mutate(dern_sond = factor(dern_sond)) %>%
    mapView(zcol = "dern_sond", cex = 3, alpha = 0)
placette %>%
    merge(data.frame(zone)) %>%
    ggplot() +
    geom_bar(aes(x = dern_sond))

# unité de paysage régionale
placette %>%
    merge(data.frame(zone)) %>%
    mapView(zcol = "upays_reg", cex = 3, alpha = 0)
placette %>%
    merge(data.frame(zone)) %>%
    ggplot() +
    geom_bar(aes(x = upays_reg))
```

Observation :

- region écologique : répartition d'est en ouest
- zone de vegetation et sous zone de vegetation : RAS
- sous domaine bio cimatique : 2 zones : est et ouest
- date du dernier sondage : répartition géographique hétérogène
- unité de paysage régionale : répartition longitudinale est ouest

```{r}
# vegetation potentielle
placette_mes %>%
    mapView(zcol = "veg_pot", cex = 3, alpha = 0)
# type ecologique
placette_mes %>%
    mapView(zcol = "type_eco", cex = 3, alpha = 0)
# type couvert
placette_mes %>%
    mapView(zcol = "type_couv", cex = 3, alpha = 0)
placette_mes %>%
    ggplot() +
    geom_bar(aes(x = type_couv)) +
    facet_wrap(~version)
```

Observation :

- vegetation potentielle : un peu heterogène géographiquement (nord sud ?)
- type ecologique : même chose que répartition potentielle

Pour le type ecologique et la vegetation potentielle, il y a de plus en plus de
placettes avec des valeurs non NA

```{r}
# stade de developpement du peuplement lors du premier programme
placette_mes %>%
    mapView(zcol = "stade_dev", cex = 3, alpha = 0)
placette_mes %>%
    ggplot() +
    geom_sf(aes(color = stade_dev)) +
    facet_grid(rows = vars(no_mes))
placette_mes %>%
    merge(data.frame(zone)) %>%
    ggplot() +
    geom_bar(aes(x = stade_dev)) +
    facet_grid(rows = vars(version))
# physionomie du couvert
placette_mes %>%
    filter(year %in% 1970:1981) %>%
    mapView(zcol = "phys_couv", cex = 3, alpha = 0)
placette_mes %>%
    filter(year %in% 1982:1997) %>%
    mapView(zcol = "phys_couv", cex = 3, alpha = 0)
placette_mes %>%
    filter(year %in% 1997:2005) %>%
    mapView(zcol = "phys_couv", cex = 3, alpha = 0)
placette_mes %>%
    filter(year %in% 2005:2018) %>%
    mapView(zcol = "phys_couv", cex = 3, alpha = 0)
placette_mes %>%
    mapView(zcol = "phys_couv", cex = 3, alpha = 0)
placette_mes %>%
    ggplot() +
    geom_bar(aes(x = phys_couv)) +
    facet_grid(rows = vars(version))
placette_mes %>%
    ggplot() +
    geom_sf(aes(color = phys_couv)) +
    facet_grid(rows = vars(version))
placette_mes %>%
    ggplot() +
    geom_bar(aes(x = phys_couv))
placette_mes %>%
    ggplot() +
    geom_bar(aes(x = phys_couv)) +
    facet_wrap(~version)
```

Observation :

- stade de developpement du peuplement lors du premier programme : surtout MO
Je ne sais pas ce que ça veut dire
- physionomie du couvert : surtout AB (Arbustaie), un peu FO (foret)
(petit bout nord FO seulement) semble changer avec le temps fortement
de FO vers AB (surtout 5eme inventaire AB)

Essence du couvert

```{r}
# premiere essence du couvert arborescent
##############
placette_mes %>%
    mapView(zcol = "couv_arbo1", cex = 3, alpha = 0)

placette_mes %>%
    filter(year %in% 1990:2000) %>%
    mapView(zcol = "couv_arbo1", cex = 3, alpha = 0)
placette_mes %>%
    filter(year %in% 2005:2018) %>%
    mapView(zcol = "couv_arbo1", cex = 3, alpha = 0)
# barplot
placette_mes %>%
    ggplot() +
    geom_bar(aes(x = couv_arbo1))




# deuxième essence du couvert arborescent
##############
placette_mes %>%
    mapView(zcol = "couv_arbo2", cex = 3, alpha = 0)
# barplot
placette_mes %>%
    ggplot() +
    geom_bar(aes(x = couv_arbo2))

# troisième essence du couvert arborescent
##############
placette_mes %>%
    mapView(zcol = "couv_arbo3", cex = 3, alpha = 0)
# barplot
placette_mes %>%
    ggplot() +
    geom_bar(aes(x = couv_arbo3))

# compostion du couvert arborescent
##############
placette_mes %>%
    #filter(couv_arbo %in% c("EPN","SAB-BOP")) %>%
    mapView(zcol = "couv_arbo", cex = 3, alpha = 0)
# 1% des placettes
data.frame(table(placette_mes$couv_arbo)) %>%
    filter(Freq > 30) %>%
    ggplot() +
    geom_bar(aes(x = Var1, y = Freq), stat = "identity") +
    theme(axis.text.x = element_text(angle = 90, hjust = 1, vjust = 0.5))
# 10% des placettes
data.frame(table(placette_mes$couv_arbo)) %>%
    filter(Freq > 300) %>%
    ggplot() +
    geom_bar(aes(x = Var1, y = Freq), stat = "identity")
```

Observation :
essence du couvert arborée : seulement à partir de 1990 ou autour

- premiere essence du couvert arborescent : plus de 1% des placettes (**10%**):
SAB, BOP, EPN, PET, BOJ ERS, ERR,PIG
- deuxième essence du couvert arborescent : on a en plus sur 1% des placettes
EPR, HEG, PIB, SAL
- troisième essence du couvert arborescent : beacoup NA
- composition du couvert arborescent : couvre au moins 10% des placettes :
EPN et SAB-BOP
ce serait interessant de regarder les placettes qui changent de composition


```{r}
# Groupe écologique
##############
# Premier groupe écologique élémentaire du groupe d'espèces indicatrices
placette_mes %>%
    mapView(zcol = "gr_eco_el1", cex = 3, alpha = 0)
# Deuxième groupe écologique élémentaire du groupe d'espèces indicatrices
placette_mes %>%
    mapView(zcol = "gr_eco_el2", cex = 3, alpha = 0)
# Troisième groupe écologique élémentaire du groupe d'espèces indicatrices
placette_mes %>%
    mapView(zcol = "gr_eco_el3", cex = 3, alpha = 0)

# groupe d'espèce indicatrices
###############
placette_mes %>%
    mapView(zcol = "gresp_indi", cex = 3, alpha = 0)
# 1% des placettes avec gresp_indi
data.frame(table(placette_mes$gresp_indi)) %>%
    filter(Freq > 30) %>%
    ggplot() +
    geom_bar(aes(x = Var1, y = Freq), stat = "identity") +
    theme(axis.text.x = element_text(angle = 90, hjust = 1, vjust = 0.5))
# 10% des placettes avec gresp_indi
data.frame(table(placette_mes$gresp_indi)) %>%
    filter(Freq > 300) %>%
    ggplot() +
    geom_bar(aes(x = Var1, y = Freq), stat = "identity")
placette_mes %>%
    merge(data.frame(zone)) %>%
    ggplot() +
    geom_bar(aes(x = gresp_indi))
placette_mes %>%
    merge(data.frame(zone)) %>%
    ggplot() +
    geom_bar(aes(x = cl_dens))
```

Observation :

- groupe écologique espèce indicatrice
- groupe d'espèce indicatrice : Espèce rare !
CLB (clintonia borelis), ERE (acer spicatum), DIE (Dièreville chèvrefeuille),
VIC (Viburnum cassinoides), PLS (Pleurozium schreberi), KAA (Kalmia angustifolia)

```{r}
# classe de densité
placette_mes %>%
    mapView(zcol = "cl_dens", cex = 3, alpha = 0)

# je sais pas ce que c'est
placette %>%
    merge(data.frame(zone)) %>%
    mapView(zcol = "eta_veg", cex = 3, alpha = 0)
placette %>%
    merge(data.frame(zone)) %>%
    mapView(zcol = "sreg_etage", cex = 3, alpha = 0)
placette %>%
    merge(data.frame(zone)) %>%
    mapView(zcol = "upays_reg", cex = 3, alpha = 0)
```

Observation :

- classe de densité : répartition géographique hétérogène 
(varie avec les mesures)
- le reste je ne sais pas ce que c'est exactement

## Caracteristique physique (VIDE)

## Caracteristique climatique (VIDE)


# Les perturbations

On retrouve origine (perturbation d'origine) et perturb (perturbation partielle)
dans placette

On retrouve caus_defol (causes de défoliation) dans tree

Et origin (perturbatin d'origine), an_origine (année de la perturbation 
d'origine), perturb (perturbation partielle), an_perturb (année de la
perturbation partielle) dans perturbation.

## Les types de perturbations les plus communes

```{r}
data.frame(table(perturbation$origin)) %>%
    ggplot() +
    geom_bar(aes(x = Var1, y = Freq), stat = "identity") +
    labs(title = "Perturbation d'origine")
data.frame(table(perturbation$perturb)) %>%
    ggplot() +
    geom_bar(aes(x = Var1, y = Freq), stat = "identity")+
    labs(title = "Perturbation partielle")
```

Observation :

- perturbation d'origine : CT, CPR, BR, P (ES, FR...)
- perturbation partielle : **CP**, **EL** (EPC, CJ, CDL...)

avec : CT (coupe totale), CPR (coupe avec protection de la régénération),
BR (Brulis total), P (Plantation), CP (Coupe partielle), EL (Epidémie légère),
ES (épidémie grave), CJ (coupe de jardinage)

## Les dates des perturbations

```{r}
perturbation %>%
    filter(!is.na(an_origine)) %>%
    ggplot() +
    geom_bar(aes(x = an_origine), stat = "count") +
    # ecrire les années en pivotant
    theme(axis.text.x = element_text(angle = 90, hjust = 1, vjust = 0.5))
perturbation %>%
    filter(!is.na(an_perturb)) %>%
    ggplot() +
    geom_bar(aes(x = an_perturb), stat = "count") +
    theme(axis.text.x = element_text(angle = 90, hjust = 1, vjust = 0.5))
```

Observation :

- perturbation d'origine de 1900 à 2018
- perturbation partielle de 1958 à 2018

## Les causes de défoliation

```{r}
tree %>%
    filter(!is.na(caus_defol)) %>%
    ggplot() +
    geom_bar(aes(x = caus_defol), stat = "count")
```

A: cause abiotique, C : Autre cause, D : dépérissement et sénéscence, H : homme 
et animaux, I : insecte défoliateurs, P : pathologie du tronc

Surtout I et A

## la géographie des perturbations

```{r}
perturbation %>%
    filter(!is.na(perturb)) %>%
    merge(placette) %>%
    st_as_sf(sf_column_name = "geom") %>%
    mapView(zcol = "perturb", alpha = 0)
```

## Les espèces touchées par les perturbations